最高法院刑事判決　　　　　　九十四年度台上字第七三二一號
　　上　訴　人　乙○○
　　　　　　　　　　　　之10.
　　選任辯護人　魏辰州律師
　　上　訴　人　甲○○
　　　　　　　　　　　 在押.
上列上訴人等因違反毒品危害防制條例案件，不服台灣高等法院
花蓮分院中華民國九十四年十一月十六日第二審更審判決（九十
四年度上更(二)字第八九號，起訴案號：台灣台東地方法院檢察署
九十二年度偵字第一四九五號、第一五一二號），提起上訴，本
院判決如下：
    主  文
原判決撤銷，發回台灣高等法院花蓮分院。
    理  由
本件原判決認定上訴人乙○○基於販賣營利之概括犯意，自民國
九十一年十一月五日起，至九十二年六月三日止，多次向徐清義
購入第一級毒品海洛因（購買之次數、時間、地點、數量及價金
均詳如原判決附表所示）。除供自己施用外（施用毒品部分另由
檢察官處理），並自九十二年四月初起，至同年六月初止，在花
蓮市○○路六一八號三樓上訴人甲○○住處，分別以每半兩新台
幣（下同）七萬元、七萬五千元、八萬元不等之價格，出售海洛
因予甲○○共五次，販毒所得計三十七萬五千元。甲○○向乙○
○購入海洛因後，除供自己施用外，復基於販賣營利之概括犯意
，自九十二年四月初起，至同年六月初止，在其前揭住處，以每
一小包（淨重○．二公克）一千元之價格，販賣海洛因予賴宏忠
共七次。復於同年五月間，以相同之價格及數量販賣海洛因予李
慶和二次，販毒所得共計九千元。嗣經警方於同年六月三日晚上
十時三十五分許，在甲○○上開住處查獲，並扣得甲○○所有之
海洛因（淨重一九．四九公克）、供販毒所用之空夾鍊袋一大包
、帳冊一本、天平磅秤一台、電子磅秤一台，及現金九萬四千元
（其中八萬元係甲○○預備向乙○○販入毒品以供轉賣之用）；
並於乙○○所駕駛之ＭＴ─一○七八號自小客車上扣得其所有供
販毒所用之電子磅秤一台等情。因而撤銷第一審關於上訴人等販
賣第一級毒品部分之判決，改判仍論處上訴人等連續販賣第一級
毒品（乙○○為累犯）罪刑，固非無見。
惟查：(一)、按科刑判決所記載之事實，應與其附表欄內所記載之
事實互相一致，否則即屬理由矛盾，其判決為當然違背法令。原
判決事實欄記載：乙○○自「九十一年十一月五日」起，至「九
十二年六月三日」止，多次向徐清義購入海洛因（購買之次數、
時間、地點、數量及價金詳如附表所示）等情（見原判決第一頁
倒數第二列至第二頁第一列）。但依其附表欄所載：徐清義係自
「九十一年九月底至十月中旬間某日」起，至「九十二年一月十
日」止，將毒品交付乙○○；而乙○○則自「九十一年十一月五
日」起，至「九十二年一月九日」止，將購買毒品之價金交付徐
清義。是原判決事實欄所記載乙○○向徐清義購買毒品之日期，
與其附表欄所記載雙方交付毒品及價金之日期不相符合，其事實
認定彼此互不一致，自有判決理由矛盾之違誤。(二)、原判決採用
卷附乙○○匯款予徐清義之妻游淑萍之郵政匯款單影本十六紙，
作為乙○○向徐某購買如原判決附表所示毒品之證據。但依該郵
局匯款單影本十六紙觀之，乙○○前後共匯款予徐某「十六次」
，時間自「九十一年一月五日」起，至「九十二年六月三日」止
，金額自「二萬元」至「十六萬元」不等（見九十二年度偵字第
一五一二號偵查卷第六十七頁至第八十二頁）。原判決採用上述
郵政匯款單影本作為證據，其附表欄卻記載乙○○交付購毒價金
予徐某共「八次」，時間自「九十一年一月五日」，至「九十二
年一月九日」，金額自「四萬元」至「十六萬元」不等。其所認
定之事實與所採用之證據內容不相適合，難謂無證據上理由矛盾
之違誤。又卷查甲○○在偵查中供稱：「今天他（指乙○○）來
跟我拿八萬元，他叫我先給他，我就給他了，我想他可能要去台
中買海洛因，因為他剛好拿的就是八萬元整數」等語（見九十二
年度偵字第一四九五號偵查卷第五頁）。依甲○○所述，其似已
經將該購買毒品之八萬元交予乙○○，而非僅止於預備交付之階
段。原判決採用甲○○前揭供述作為證據，卻認定該八萬元為甲
○○所有供犯罪「預備」之物，亦屬證據上之理由矛盾。(三)、原
判決採用徐清義於偵查中所供：伊有賣毒品給乙○○，每次賣「
最少一錢」，「最多二兩」；一錢大概是「一萬多元」，二兩大
概是「二十二萬多元」等語，作為證據（見原判決第五頁第三列
至第六列）。但依原判決附表之記載，乙○○向徐清義購買毒品
共八次，其中最少購買「二錢半」，最多則購買「一兩」；金額
最少為「四萬元」，最多則為「十六萬元」。其附表欄之記載，
似與徐清義所述未盡相符，原判決未詳加釐清說明，遽於附表內
為上開認定，尚嫌理由欠備。又原判決採用賴宏忠於警詢及李慶
和於偵查中之陳述，作為證據。惟卷查賴宏忠在警詢陳稱：其向
甲○○共購買海洛因「七、八次」等語（見九十二年六月四日警
詢筆錄）；而李慶和於偵查中則供稱其向甲○○購買海洛因「一
、二次」或「二、三次」等語（見九十二年六月十一日偵訊筆錄
）。其等所述購買毒品之次數，均非具體明確，原判決未說明其
取捨之理由，遽認甲○○販賣海洛因予賴宏忠「七次」，販賣予
李慶和「二次」，亦嫌理由欠備。再本件起訴書係指乙○○與甲
○○共同販賣海洛因予賴宏忠（於偵查中冒名為「張銘杰」）、
李慶和及其他不詳姓名之人，並未記載乙○○有販賣海洛因予甲
○○之犯行。原判決就乙○○販賣海洛因予甲○○五次之犯行予
以論科，但並未說明其何以得就起訴書所未記載之事實加以審判
之理由，亦屬理由不備。(四)、本件依原判決附表之記載，乙○○
於四個月內即向徐清義購買價額七十一萬五千元之海洛因，每次
購買金額少則四萬元，多則十六萬元，甚至有於同一日購買十八
萬五千元海洛因之情形（如原判決附表編號二、三所示）。而依
原判決事實之認定，甲○○亦於二個月內即向乙○○購入價額三
十七萬五千元之海洛因。其二人購買毒品之金額已超過一般人正
常之收入，其數量亦超逾一般施用毒品者所需，則其等販入鉅量
海洛因之目的，除供自己施用外，是否併有供販（轉）賣營利之
意圖？即有審究之餘地。原審未詳細探究其二人購毒資金之來源
，以及於短期間內密接販入鉅量毒品之目的何在，遽謂「卷內亦
無其他任何積極證據足以證明被告乙○○、甲○○於購入毒品時
即已有販賣毒品之犯意」云云，而為其等有利之認定（見原判決
第十頁倒數第三列至倒數第二列），尚嫌速斷。(五)、按犯毒品危
害防制條例第四條之罪者，其供犯罪所用或因犯罪所得之財物，
均沒收之，如全部或一部不能沒收時，追徵其價額或以其財產抵
償之，同條例第十九條第一項定有明文。原判決一方面於事實認
定警方在甲○○住處所查扣之「空夾鍊袋一大包」係供販賣毒品
所用之物，並於理由四之(七)內為相同之說明（見原判決第二頁第
十六列、第十七列，第八頁倒數第六列、第五列）。一方面卻又
於理由六（按應係理由七之誤）內謂「至其餘扣案之物（指扣案
之『空夾鍊袋一大包』及九萬四千元中之『一萬四千元』）」，
均無法證明係供本件犯罪所用或供犯罪預備之物，亦非違禁物，
爰不另為沒收之諭知云云（見原判決第十頁第十三列、第十四列
），其理由顯有矛盾。究竟上述「空夾鍊袋一大包」與本案有無
關係？是否甲○○供犯罪所用或供犯罪預備之物？此與上述「空
夾鍊袋一大包」應否併予宣告沒收有關，本院第一次發回意旨對
此已加以指明。乃原審仍未詳加調查明白，而於理由內為矛盾之
說明，本院自無從為原判決適法與否之審斷。以上或為上訴意旨
所指摘，或為本院得依職權調查之事項，應認原判決仍有撤銷發
回之原因。至原判決不另為無罪諭知部分，與發回部分具有審判
不可分關係，應併予發回。
據上論結，應依刑事訴訟法第三百九十七條、第四百零一條，判
決如主文。
中　　華　　民　　國　九十四　年　 十二　 月　二十九　日
                      最高法院刑事第四庭
                          審判長法官  吳　雄　銘
                                法官  池　啟　明
                                法官  劉　介　民
                                法官  郭　毓　洲
                                法官  韓　金　秀
      本件正本證明與原本無異
                                      書  記  官
中　　華　　民　　國　九十五　年　　一　　月　　二　　日
                                                      J
